臺灣臺北地方法院民事判決
111年度重訴字第491號
原      告  莊斐喬  

訴訟代理人  陳品鈞律師                        
被      告  陳智輝  

上列當事人間請求侵權行為損害賠償事件，原告提起刑事附帶民
事訴訟（110年度附民字第460號），經本院刑事庭裁定移送前來
，本院於民國111年8月19日言詞辯論終結，判決如下：
    主      文
被告應給付原告新臺幣參佰貳拾捌萬元，及自民國一百一十年九
月十日起至清償日止，按年息百分之五計算之利息。
訴訟費用由被告負擔。
本判決於原告以新臺幣壹佰壹拾萬元為被告供擔保後，得假執行
；但被告如以新臺幣參佰貳拾捌萬元為原告預供擔保，得免為假
執行。
    事實及理由
壹、程序方面：   
一、按訴狀送達後，原告不得將原訴變更或追加他訴。但擴張或
    減縮應受判決事項之聲明者，不在此限，民事訴訟法第255
    條第1項但書第3款定有明文。本件原告起訴時，訴之聲明為
    ：被告應給付原告新臺幣(下同)4,277萬元及法定遲延利息
    ；嗣於本院審理時就上開聲明請求之金額減縮為328萬元及
    法定遲延利息，參諸前揭規定，應予准許。
二、次按言詞辯論期日，當事人之一造不到場者，得依到場當事
    人之聲請，由其一造辯論而為判決，民事訴訟法第385條第1
    項前段定有明文。又當事人就其是否於審理期日到場，有程
    序上處分權，是在監所之當事人已具狀表明於審理期日不願
    到場，法院自不必於期日借提該當事人。查被告甲○○現在法
    務部○○○○○○○執行中，並於本院審理中具狀表明不願於言詞
    辯論期日到場（見本院卷第51頁），復未委任訴訟代理人於
    言詞辯論期日到場，核無民事訴訟法第386條各款情事，爰
    依原告之聲請，由其一造辯論而為判決。
貳、實體方面：
一、原告主張：被告與所屬之詐騙集團成員約同於民國109年10
    月5日至同年月20日間，推由某詐騙集團成員分別冒稱為「
    新竹縣警察局偵二隊警員王國欽」、「偵二隊隊長陳國華」
    及「金融犯罪科科長廖世華」，並向伊佯稱：伊申設之銀行
    帳戶涉及詐騙，須提款公證進行比對，以釐清款項有無不法
    所得，而該案由高雄地方檢察署吳文正檢察官承辦云云，致
    原告陷於錯誤，於109年10月27日、同年月30日，在臺北市
    大安區和平東路2段175巷之龍生公園，交付129萬元及199萬
    元，共計328萬元予被告，被告則交付其事先列印蓋有偽造
    之臺灣高雄地方法院檢察署印公印文、檢察官吳文正及書記
    官康敏郎等印文之高雄地檢署公證部收據偽造公文書予原告
    ，被告取款後，再將詐得之款項轉交予其他詐騙集團成員，
    致原告受有損害，爰擇一依民法第184條第1項前段、第185
    條，提起本件訴訟等語。並聲明：⒈被告應給付原告328萬元
    ，及自起訴狀繕本送達之翌日起至清償日止，按年息5％計算
    之利息；⒉願供擔保，請准宣告假執行。
二、被告則未於言詞辯論期日到場，亦未提出書狀到院。
三、得心證之理由：
  ㈠按當事人主張之事實，經他造於準備書狀內或言詞辯論時或
    在受命法官、受託法官前自認者，無庸舉證；又當事人對於
    他造主張之事實，已於相當時期受合法之通知，而於言詞辯
    論期日不到場，亦未提出準備書狀爭執者，視同自認；又簡
    易訴訟程序，除本章別有規定外，仍適用第1章通常訴訟程
    序之規定。民事訴訟法第279條第1項、第280條第3項準用第
    1項、第436條第2項分別定有明文。查，本件原告主張因被
    告及所屬之詐騙集團成員之詐欺行為，而交付328萬元，致
    其受有損害之事實，有偽造之高雄地檢署公證部收據、內政
    部警政署刑事警察局110年2月17日刑紋字第1100007488號、
    同年3月31日刑紋字第1100020282號鑑定書、送鑑資料及本
    院公務電話（見臺灣臺北地方檢察署110年度少連偵字第45
    號卷第83頁至第85頁、本院110年度訴字第222號卷第67頁至
    第81頁、第283頁至第293頁）等件可稽，且被告已收受言詞
    辯論期日通知及起訴狀繕本，對於原告主張之事實，已於相
    當時期受合法之通知，其於言詞辯論期日不到場，亦未提出
    答辯書狀爭執，依法視同自認。另被告於刑事案件審理中對
    上開犯行坦承不諱，並經本院刑事庭認被告犯三人以上共同
    冒用政府機關及公務員名義詐欺取財罪，判處有期徒刑1年8
    月等情，亦經本院依職權調閱被告被訴詐欺等刑事偵審案卷
    核閱無訛，堪認原告上開主張為可採。
  ㈡按因故意或過失，不法侵害他人之權利者，負損害賠償責任
    ；數人共同不法侵害他人之權利者，連帶負損害賠償責任，
    不能知其中孰為加害人者，亦同；造意人及幫助人，視為共
    同行為人，民法第184條第1項前段、第185條第1項、第2項
    分別定有明文。又民事上之共同侵權行為（狹義的共同侵權
    行為，即加害行為）與刑事上之共同正犯，其構成要件並不
    完全相同，共同侵權行為人間不以有意思聯絡為必要，其行
    為係出於故意或過失，在所不問，雖僅其中一人為故意，他
    為過失，亦得成立，苟各行為人之故意或過失行為，均為其
    所生損害共同原因，即所謂行為關連共同，即足成立共同侵
    權行為，依民法第185條第1項前段規定，各行為人對於被害
    人應負全部損害之連帶賠償責任。查被告與所屬詐騙集團成
    員協力完成前開對原告詐欺取財行為，致原告陷於錯誤而交
    付328萬元予被告，係原告受有損害之共同原因，應認故意
    不法侵害原告之財產權，則原告依上開規定請求財產上損害
    賠償328萬元，應予准許。
  ㈢末按遲延之債務，以支付金錢為標的者，債權人得請求依法
    定利率計算之遲延利息；應付利息之債務，其利率未經約定
    ，亦無法律可據者，週年利率為百分之五；給付無確定期限
    者，債務人於債權人得請求時，經其催告而未為給付，自受
    催告時起，負遲延責任。其經債權人起訴而送達訴狀，或依
    督促程序送達支付命令，或為其他相類之行為者，與催告有
    同一之效力，民法第233條第1項、第203條、第229條第2項
    分別定有明文。本件原告請求被告賠償之財產上損害，係以
    支付金錢為標的，原告請求被告給付自起訴狀繕本送達被告
    之翌日即110年9月10日（見本院附民卷第23頁）起至清償日
    止，按年息5％計算之利息，併應准許。
四、綜上所述，原告依民法第184條第1項前段、第185條規定請
    求被告損害賠償，依法有據，已如前述。從而，原告請求被
    告給付328萬元，及自110年9月10日起至清償日止，按年息5
    ％計算之法定遲延利息，為有理由，應予准許。
五、原告陳明願供擔保，請求准予宣告假執行，與民事訴訟法第
    390條第2項之規定並無不合，茲酌定相當擔保金額，予以准
    許，並依民事訴訟法第392條第2項規定，依職權宣告被告得
    預供擔保而免為假執行。
六、本件係刑事附帶民事訴訟，而由本院刑事庭移送民事庭者，
    依法不需徵收裁判費，且至本件言詞辯論終結時，亦未發生
    其他訴訟費用，故無從確定訴訟費用之數額。惟依法仍應依
    民事訴訟法第78條之規定，諭知兩造負擔訴訟費用之比例，
    以備將來如有訴訟費用發生時，得以確定其數額，併予敘明
    。
中　　華　　民　　國　　111 　年　　8 　　月　　29　　日
                  民事第六庭    法　官　劉宇霖
以上正本係照原本作成。
如對本判決上訴，須於判決送達後20日內向本院提出上訴狀。如
委任律師提起上訴者，應一併繳納上訴審裁判費。
中　　華　　民　　國　　111 　年　　8　　 月　　29　　日
                                書記官　洪仕萱